臺灣彰化地方法院民事判決　九十年度簡上字第二四三號
　　上　訴　人　甲 ○ ○
　　訴訟代理人　丙 ○ ○
　　　　　　　　乙 ○ ○
　　被 上訴 人　張 于 真
右當事人間請求遷讓房屋事件，上訴人對於民國九十年九月十四日本院彰化簡易庭第
一審判決（九十年度彰簡字第五一三號）提起上訴，本院判決如左：
    主      文
上訴駁回。
第二審訴訟費用由上訴人負擔。
    事實及理由
一、被上訴人起訴主張：伊於民國九十年七月間，於本院八十九年度執字第五八○六
    號清償債務強制執行事件，承受執行標的即執行債務人許火  所共有門牌號碼彰
    化縣秀水鄉○○路○段三○二號之三層樓未保存登記房屋，權利範圍（應有部分
    ）三分之一，經執行法院發給權利移轉證書在案。詎該建物共有人之一之上訴人
    甲○○與乙○○、丙○○、梁碧連等四人未經全體共有人同意，而占用該房屋之
    全部，妨害他共有人所有權之行使等情，本於所有權（共有權）之作用，求為命
    上訴人將該房屋全部遷讓交還全體共有人之判決（乙○○等三人部分原審判決被
    上訴人敗訴確定）。
二、上訴人則以：系爭房屋原為伊之先父許諒底所有，許諒底在八十五年二月二十四
    日死亡後，由伊與訴外人許火  、許旭嘉、許玉珊繼承。惟伊自七十年十一月十
    三日設籍住居迄今，已逾十五年，參照司法院院字第一八三三號、釋字第一百零
    七號解釋，原所有權人對於系爭建物之回復請求權已罹於時效而消滅，被上訴人
    自願承受該建物，即應承繼其權利之瑕疵，不得為回復之請求等語，資為抗辯，
    其上訴聲明求為判決(1)原判決不利於上訴人部分廢棄。(2)右廢棄部分，被上訴人
    在原審之訴駁回。(3)訴訟費用由被上訴人負擔。
三、被上訴人主張之前揭事實，有其所提不動產權利移轉證書、許火　出具之切結書
    影本在卷為證，並為上訴人所自認或不爭執，復經調閱本院八十九年度執字第五
    八○六號民事強制執行卷查明無異，堪信為真實。而系爭房屋，為上訴人之被繼
    承人許諒底原始建造，嗣由上訴人與訴外人許火　、許旭嘉、許玉珊共同分割繼
    承，許火　與上訴人各取得其應有部分三分之一，為兩造所共承，並有上訴人所
    提遺產稅免稅證明書、被上訴人所提彰化縣稅捐稽徵處九十年十一月十九日函在
    卷及該稅捐稽徵處八十九年七月十二日函附系爭房屋稅籍資料附於前開民事執行
    卷可稽。茲被上訴人因拍賣而承受系爭房屋所有權應有部分三分之一，並於九十
    年七月九日領得執行法院發給之權利移轉證書（參前開民事執行卷一○六頁附權
    利移轉證書之送達證書），依強制執行法第九十八條第一項之規定，自領得權利
    移轉證書之日起，取得該房屋之所有權（共有權）。
四、上訴人雖以其設籍占用系爭未保存登記房屋逾十五年，辯稱被上訴人之前手即原
    所有權人對於伊之回復請求權已罹於時效，被上訴人應承繼此項權利瑕疵等語。
    惟上訴人乃系爭建物之原始建造人許諒底之子，究基於何項法律關係而占用該建
    物，並未主張並證明之，按諸社會通常情形，參以上訴人亦未因此支付任何對價
    ，此因親情關係而獲同意使用，屬使用借貸之性質，則在上訴人占用房屋之法律
    關係未終止或消滅前，原所有權人許諒底對於上訴人尚不能行使所有權之回復請
    求權，要無時效開始進行之問題。上訴人主張其依司法院大法官會議解釋得行使
    時效抗辯，委無可採。至上訴人在許諒底生前使用系爭建物，乃係基於債之關係
    而占用，僅能對於許諒底及其繼承人主張權利，不能執以對抗嗣後取得共有權（
    物權）之被上訴人，自不待言。
五、按未經共有人協議分管之共有物，共有人對共有物之特定部分占用收益，須徵得
    他共有人全體之同意。如未經他共有人同意而就共有物之全部或一部任意占用收
    益，他共有人得本於所有權請求除去其妨害或請求向全體共有人返還占用部分（
    最高法院七十四年度第二次民事庭會議決定參照）。本件兩造均為系爭建物之共
    有權人，上訴人亦自認就該建物，各共有人間並無任何分管之協議，其竟逾越其
    應有部分，任意占用該建物之全部而使用收益，即屬侵害他共有人之權利。被上
    訴人本於所有權（共有權）之作用，請求上訴人將該房屋全部遷讓交還全體共有
    人，自屬正當，應予准許。原審為上訴人敗訴之判決，並酌定相當擔保宣告准予
    假執行，洵無不合。上訴意旨，求予廢棄改判，為無理由，應予駁回。
據上論結，本件上訴為無理由，依民事訴訟法第四百三十六條之一第三項、第四百四
四十九條第一項、第七十八條，判決如主文。
中　　　華　　　民　　　國　　九十一　　年　　　二　　　月　　 二十 　　日
                                  民事第二庭
                                      審判長法  官　何 志 通
                                            法　官　李 進 清
                                            法　官　陳 瑞 水
右為正本係照原本作成。
本判決不得上訴。
中　　　華　　　民　　　國　　九十一　　年　　　二　　　月　　 二十 　　日
                                        法院書記官　楊 筱 惠
